臺灣高等法院臺中分院刑事判決　　　　　　　　九十二年度交上易字第二二八三號
　　上　訴　人　臺灣臺中地方法院檢察署檢察官
　　上　訴　人
　　即　被　告　丁○○
　　選任辯護人　陳武璋
右上訴人因被告過失傷害案件，不服臺灣臺中地方法院九十一年度交易字第五五九號
中華民國九十二年十一月二十七日第一審判決（起訴案號：臺灣臺中地方法院檢察署
九十一年度調偵字第五三號），提起上訴，本院判決如左：
    主      文
原判決撤銷。
丁○○從事業務之人，因業務上之過失傷害人，致重傷，處有期徒刑伍月，如易科罰
金，以參佰元折算壹日。
    事      實
一、丁○○係位於臺中縣大雅鄉○○路○段三○八號吉貝兒幼稚園之娃娃車司機，為
    從事駕駛業務之人。其於民國（下同）九十年二月二十六日十五時十分許，駕駛
    其所有車牌號碼Ｈ９─４８５７號自用小客車，沿臺中縣潭子鄉○○路往臺中市
    方向行駛，欲前往前述吉貝兒幼稚園上班，途經潭子鄉○○路與中山路三段之丁
    字型交岔路口時，原應注意車前狀況，並隨時採取必要之安全措施，以避免發生
    危險，而依當時天候晴、日間自然光線及路面乾燥並無障礙視距良好狀況情形，
    又無不能注意之情事，於經過前開交岔路口欲左轉往台中方向行駛時，疏未注意
    車前左前方適有由丙○○所駕駛車牌號碼ＦＢ９─２８３號重型機車，於上開丁
    字型路口即中山路三段南向車道逆向且未遵守號誌管制駛入路口而來；因雙方均
    有上述疏失，機車前輪與小客車左大燈下之保險桿發生碰撞，丙○○及所騎之機
    車往小客車右側（轉動運動之外徑）彈飛，丙○○撞及小客車擋風玻璃，機車則
    停倒於小客車右側，致丙○○因頭部外傷併急性硬腦膜下出血及頭部外傷併腦挫
    傷術後水腦症，迄目前為止有言語困難、記憶力減退、右側肢体乏力、行動困難
    ，需人看護之重大難治之傷害。丁○○於車禍發生後，即託人打電話叫救護車將
    丙○○送醫救治並向前往處理車禍之警員陳宗汶坦承其為肇事者及肇事經過，自
    首犯罪而接受裁判。
二、案經臺中縣警察局豐原分局報告臺灣臺中地方法院檢察署檢察官偵辦時，由檢察
    官依職權指定丙○○之父乙○○為代行告訴人，偵查起訴。
    理      由
一、訊據被告丁○○固不否認於右揭時、地與丙○○所駕駛之重型機車發生車禍之事
    實，惟否認有過失傷害之犯行，辯稱：伊行車方向係綠燈，而丙○○係逆向闖紅
    燈行駛，伊已注意來車情形，由於丙○○重大違規致伊猝不及防而發生車禍，伊
    無過失云云。惟查：
  (一)被告右揭車禍過失之犯罪事實，已据代行告訴人即丙○○之父乙○○於偵審中指
    訴甚詳，並有道路交通事故調查報告表，肇事現場照片及行政院國軍退除役官兵
    輔導委員會臺中榮民總醫院診斷證明書在卷可憑。而丙○○因頭部外傷併急性硬
    腦膜下出血及頭部外傷併腦挫傷術後水腦症，迄目前為止有言語困難、記憶力減
    退、右側肢体乏力、行動困難，需人看護之重大難治之傷害，亦有行政院國軍退
    除役官兵輔導委員會臺中榮民總醫院九十三年三月十六日診斷證明書乙紙在卷，
    及被害人丙○○之父、母聲請原審法院於九十二年一月二十八日以九十一年度禁
    字第一九三號裁定宣告為禁治產人之裁定影本一份等在卷可佐。依被害人丙○○
    受傷狀況言，核屬刑法第十條第四項第六款所稱之有重大難治傷害之重傷程度。
  (二)被告與被害人兩車行向之認定：
    (1)查：本件車禍肇事地點係在台中縣潭子鄉○○路○段與人和路口，係設有號誌
    管制之丁字型交岔路口。肇事後被告所駕駛之Ｈ９─４８５７號自小客車朝南
      停止位置距離南端行人穿越道標線約十三公尺，左前角位於南北（中山路）車
      道中央分向島以東零點五公尺，右前角則在分向島以西一公尺。被害人丙○○
      所騎乘之ＦＢ９─２８３號機車左倒，車頭朝北位於小客車右側，前後輪分別
      距離小客車右前角三點八公尺及二點九公尺等情，有道路交通事故調查報告表
      在卷可稽。依被告於警詢時所供：「當時我由人和路欲往西南往台中市左轉行
      駛，號誌為綠燈，行至中山路三段中間時，因為注意中山路三段由北往南之車
      子有無不停紅燈，所以轉頭向車後看，當時我的車子已轉向南方，結果沒幾秒
      聽到撞擊聲後才發覺已和對方發生對撞，我要左轉時並無發現對撞之車輛」等
      語。被告所稱其行車方向與前述道路交通事故調查報告表所顯示車禍發生後被
      告車停位置方向相符，堪認為真實。
    (2)其次應審究者，即本件車禍被害人丙○○駕駛機車之行車方向如何？被告稱被
      害人係由中山路三段南下車道逆向行駛而與之發生車禍，而被害人丙○○因車
      禍受有言語困難、記憶力減退等傷害，已無法陳述其駕車肇事經過，是以本件
      肇事重建即有賴於現場跡證及處理車禍之員警所見以為判斷。依證人即到場處
      理本件車禍之員警陳宗汶於原審證稱：「被告車子受損的部位是車前保險桿，
      告訴人是前輪」等語。另依卷附車禍發生後車輛仍停在現場之照片顯示：被告
      所駕駛之小客車正面偏左之散熱箱格柵（氣壩）斷裂，引擎蓋最前端三處凹陷
      ，且延續至右大燈處，前擋風玻璃偏右乘客座處蛛網式裂痕，右大燈下保險桿
      亦有裂痕等情觀之。機車觸擊小客車瞬間，機車車頭係指向東北方，則機車前
      輪與小客車左大燈下之保險桿最先接觸，在保險桿留下黑色輪胎痕，機車左邊
      腿部保護（鋼管）架再觸擊小客車水箱格柵與引擎蓋造成尖銳摺痕；騎士身體
      或左腿觸擊引擎蓋留下圓形凹陷；機車後貨架左邊再觸擊右大燈角落之引擎蓋
      ；後輪則撞擊右大燈下之保險桿，造成裂痕。由於小客車於肇事時係方向打左
      ，以致機車與騎士往小客車右側（轉動運動之外徑）彈飛，騎士撞及小客車擋
      風玻璃，留下前述蛛網式裂痕，機車則停倒於小客車右側。依此判斷，被害人
      應係騎乘機車從中山路三段南下車道逆向駛入路口（即如道路交通事故調查報
      告表警方所標繪之方向），始得造成前述肇事重建之過程。本件經送請國立交
      通大學鑑定結果，亦為同上之鑑定意見，此有該校鑑定意見書一份在卷可憑，
      被告辯稱被害人係逆向行駛而與之發生車禍一情，亦堪以憑採。
　　(3)本件於偵查中第一次送請台灣省台中縣區車輛行車事故鑑定委員會鑑定時，該
      會雖認：「機車逆向行駛過來，並不確定，機車亦可能沿中山路由台中往豐原
      方向向左閃避自右前方人和路內駛出左轉之丁○○小客車時與丁○○小客車發
      生碰撞」云云。然查，被害人若係騎乘機車沿中山路由台中往豐原方向行駛，
      而於行駛過程中，適被告駕駛小客車由人和路左轉欲往台中方向行駛，則依被
      害人當時係騎乘機車，且中山路設有機車道之情形論，此時被害人理應向右閃
      避始符常理，蓋向左閃避更容易被同向快車道由後駛至之車輛所追撞，該鑑定
      意見顯然違背經驗法則且與車禍現場之路況不合，顯不足採。經原審再次函請
      台灣省台中縣區車輛行車事故鑑定委員會鑑定，該會鑑定意見認：「丙○○駕
      駛重機車應是自思薇爾公司出入口之右側附近穿越中山路往左前方之人和路方
      向行駛」等語，已然推翻第一次鑑定意見所認：「‧‧‧機車亦可能沿中山路
由台中往豐原方向向左閃避自右前方人和路內駛出左轉之丁○○小客車時與丁
      ○○小客車發生碰撞」之推論，固值贊同。然第二次鑑定稱被害人自思薇爾公
      司出入口之右側附近穿越中山路，其所謂「右側附近」確切位置究在何處？因
      未以數據量化其距離，所指仍屬空泛；況經原審至現場履勘結果，思薇爾公司
      出入口之右側並無岔路，此有勘驗筆錄之記載及勘驗所製現場簡圖在卷可憑，
      被害人何以會出現在該公司出入口「右側附近」，實難想像！因此，本院認第
      二次鑑定結果，尚難贊同。
    (4)被害人自思薇爾公司出入口之右側附近穿越中山路往左前方之人和路方向行駛
      之推論並不採，已如前述。另若被害人原係沿中山路由豐原往台中方向騎乘機
      車，至本案肇事路口時，在思薇爾公司出入口停等號誌，待人和路方向之號誌
      轉為綠燈時再穿越中山路，則以人和路口與思薇爾公司出入口左側為最短距離
      ，此有警製現場圖在卷可稽，則被害人理應在該公司出入口左側等候號誌變換
      ，再自該處穿越中山路始合事理；若係如此，則被告與被害人亦無在圖上所示
      位置碰撞之可能。因此，本院認國立交通大學鑑定意見：「丙○○駕駛重型機
      車，逆向穿越號誌化路口，為肇事主因；丁○○駕駛小客車，於路口轉彎未充
      分注意車前狀況，為肇事次因」，符合本院調查所得，應為可採。至當時路口
      號誌如何？證人葉瑞裕於原審證稱伊看到時已經發生車禍了，車禍發生多久伊
      不知道等語，自無從依證人所證得知車禍發生時燈光號誌如何？然若當時中山
      路行向之號誌係綠燈，因中山路路面甚寬（合計共二七點四公尺），不論以當
      時被告係要左轉或被害人逆向穿越路口而言，渠二人若要穿越中山路，均不容
      易。是以本院認當時中山路號誌應係紅燈，人和路號誌則係綠燈，被害人騎乘
      機車除有逆向行駛外，並有未遵守號誌管制之情形，應可認定。
  (三)按汽車駕駛時，駕駛人應注意車前狀況，並隨時採取必要之安全措施，道路交通
    安全規則第九十四條第三項定有明文。被告駕車自應注意上述道路交通安全規定
    ，且依當時天候晴、日間自然光線及路面乾燥並無障礙視距良好狀況情形，又無
    不能注意之情事，有前揭調查報告表足憑，於經過前開交岔路口欲左轉時，疏未
    注意左前方適有由丙○○所駕駛車牌號碼ＦＢ９─２８３號重型機車，於上開丁
    字型路口即中山路三段南向車道逆向且未遵守號誌管制駛入路口而來，而肇禍事
    ，並致丙○○受有前述傷害，被告應有過失。雖被害人逆向且未遵守號誌管制駛
    入路口而來，然道路交通號誌為指揮交通之一種手段，途中有無發生危險之可能
    ，仍由行車之駕駛者為充分之注意，不能以號該誌燈為綠燈許可通行，即可不注
    意車前狀況之注意義務，如被告能注意車前狀況並採取必要之安全措施，本件車
    禍即可避免發生，被告既有疏於注意車前狀況，即難執此解免其過失責任。本件
    事證已臻明確，被告辯稱無過失云云，尚非可採，其犯行堪以認定，自應依法論
    科。
二、被告丁○○係吉貝兒幼稚園之娃娃車司機，為從事駕駛業務之人，此已据其供明
    在卷。雖被告係駕駛其所有自用小客車於上班途中肇事致人受傷，仍不失其為「
    駕駛」業務之人。核被告所為，係犯刑法第二百八十四條第二項後段之業務過失
    傷害致重傷罪。又被告於肇事後於有偵查犯罪權限之機關人員發覺其犯行前，向
    前來處理車禍之警員陳宗汶坦承其為肇事者及肇事經過，並接受裁判，有警訊筆
    錄可按，應依自首之規定減輕其刑。原審認被告犯罪事證明確，予以論罪科刑，
    固非無見，惟原判決對於本件車禍肇事責任之認定，尚有所誤，自有未洽。被告
    上訴認其無過失，指摘原判決不當，為無理由。檢察官上訴意旨以：本件車禍發
    生迄今約二年，被害人丙○○之病情並無起色，被告卻未表示絲毫歉疚補償之意
    ，除於案發時探望三次外，完全置之不理毫無關心之誠意，甚至連基本醫療費用
    都以無錢回絕，顯見其無悔悟誠意，應再加重其刑等語。然原審於量刑時已審酌
    被告未與被害人為民事和解賠償及被告犯後態度等情狀，並非未加審酌；且本件
    被害人方面為車禍發生之肇事主因，被告過失責任相對較輕，其主觀上自難認同
    被害人家屬方面民事求償之金額；而被告所提出之賠償金額又未能為代行告訴人
    所接受，是以就被告未能與被害人和解賠償損害一情論，固為量刑時所應審酌之
    事項，然尚難單以被害人方面迄今未獲得補償之結果，即據為加重量刑之理由，
    檢察官上訴意旨尚難認有理由。惟原判決既有上述可議之處，即屬無可維持，應
    由本院將原判決撤銷改判。爰審酌被告之過失程度為肇事次因、所生之危害、肇
    事後之態度及被害人就車禍發生責任之歸屬為肇事主因，且被告尚未與被害人為
    民事和解賠償等一切情狀，判處如主文第二項所示之刑，並諭知易科罰金折算之
    標準。
據上論結，應依刑事訴訟法第三百六十九條第一項前段、第三百六十四條、第二百九
十九條第一項前段，刑法第二百八十四條第二項後段、第六十二條前段、第四十一條
第一項前段、罰金罰鍰提高標準條例第一條前段、第二條，判決如主文。
本案經檢察官甲○○到庭執行職務。
中      華      民      國　    九十三     年     四      月    十四　　日
                                臺灣高等法院臺中分院刑事第四庭
                                      審判長法  官　洪　耀　宗
                                            法　官　劉　登　俊
                                            法　官  江　德　千
右正本證明與原本無異。
不得上訴。
                                            書記官  吳　麗　琴
中      華      民      國　    九十三     年     四      月    十四　　日
【附錄論罪科刑法條】
刑法第二百八十四條第二項：從事業務之人，因業務上之過失傷害人者，處一年以下
有期徒刑、拘役或一千元以下罰金，致重傷者，處三年以下有期徒刑、拘役或二千元
以下罰金。
                                                                        Ｒ
